最高法院刑事判決　　　　　　一○○年度台上字第二七九七號
上　訴　人　陳正聰
上列上訴人因妨害性自主案件，不服台灣高等法院台中分院中華
民國九十九年三月十日第二審更審判決（九十八年度上更(一)字第
一一四號，起訴案號：台灣台中地方法院檢察署九十四年度偵字
第六○二號），提起上訴，本院判決如下：
    主  文
上訴駁回。
    理  由
按刑事訴訟法第三百七十七條規定，上訴於第三審法院，非以判
決違背法令為理由，不得為之。是提起第三審上訴，應以原判決
違背法令為理由，係屬法定要件。如果上訴理由書狀並未依據卷
內訴訟資料，具體指摘原判決不適用何種法則或如何適用不當，
或所指摘原判決違法情事，顯與法律規定得為第三審上訴理由之
違法情形，不相適合時，均應認其上訴為違背法律上之程式，予
以駁回。本件原判決撤銷第一審之不當判決，改判上訴人陳正聰
成年人故意對少年犯乘機性交罪刑。已詳敘認定犯罪事實之依據
及憑以認定之理由，並對上訴人否認犯罪之辯詞，如何不足採信
，均依據卷內資料予以指駁說明，從形式上觀察，並無任何違背
法令之處。查認定犯罪事實所憑之證據，並不以直接證據為限，
間接證據亦包括在內，審理事實之法院綜合卷內之直接、間接證
據，本於推理作用，確信其為真實之程度者，即非不得據之為有
罪之認定。原判決依憑證人甲女、乙男、丙女及黃○○之證詞，
○○大飯店現場圖、行政院衛生署○○醫院（下稱○○醫院）受
理疑似性侵害事件驗傷診斷書，中華電信、台灣大哥大股份有限
公司通聯資料，原審公務電話查詢紀錄表、公用電話位置照片等
證據資料調查之結果，綜合研判，認定上訴人於民國九十三年十
一月二十一日十五時許，在台中市○村路○段與○○街交岔路口
附近之7-11便利商店，遇見甫滿十六歲患有中度智障之甲女（姓
名年齡詳卷），外表稚嫩，舉止單純，認有機可趁，以綽號「阿
偉」者自居，向甲女搭訕，交付一張內載「0000000000阿偉」之
紙條予甲女，告知若沒有錢可以打電話給他後即離去。甲女於同
月二十六日打前揭電話給上訴人說她沒錢，上訴人即告以明天在
上開商店附近之早餐店見面，將會給予新台幣五百元。翌日（二
十七日）上午九時許，上訴人與甲女見面後，即騎乘機車將其載
往台中市富帝大飯店，利用甲女心智缺陷不知抗拒，以其陰莖插
入甲女陰道內之方式，對甲女性交得逞。事畢，上訴人與甲女約
定下週六再見面後，始將甲女載回。嗣甲女之父乙男察覺有異，
央請學校導師丙女詢問後報警處理，警員黃○○即請甲女以公用
電話撥打前揭電話約「阿偉」於同年十二月五日在前揭早餐店見
面，屆時上訴人果依約前來，始循線查獲等情。並敘明00000000
00號電話，為台灣大哥大儲值預付卡，該公司不會寄發帳單予客
戶，其申請人為EDWIHA CAHDACE，雖非上訴人，但該支電話曾於
九十三年十一月二十四日上午九時四十八分二十六秒，撥打至上
訴人家中所裝設之00000000號電話，且甲女以公用電話撥打前揭
電話約「阿偉」在前揭早餐店見面時，上訴人果依約前來。又該
電話於同年十一月二十七日上午九時十一分二十八秒之基地台位
置，位於台中市○區○○街○○○巷○號○樓頂，與甲女指稱同
日與上訴人相約在上開早餐店見面一情又不謀而合。雖上訴人與
甲女於九十三年十一月二十七日對甲女性交後，甲女於同年十二
月一日至台中醫院驗傷，相隔四日，傷口已逾合，檢驗結果，其
處女膜是陳舊性裂傷，自屬當然，原審認定上訴人確有於上開時
日與甲女以電話相約，將其載往台中市○○大飯店，利用其心智
缺陷不知抗拒而乘機性交犯行，所為證據之取捨及判斷，無違經
驗與論理法則，自不得指為違法。縱甲女之前曾與綽號「小賜」
者有性交經驗，上開陳舊性裂傷係與「小賜」性交所遺留者，仍
無解於其罪責。而原判決主文諭知上訴人成年人故意對少年犯乘
機性交罪，於事實欄記載：「甲女甫滿十六歲患有中度智能障礙
，外表稚嫩，行為舉止單純……上訴人可預見其為未滿十八歲之
少年，認有機可趁……利用其心智缺陷不知抗拒，乘機性交得逞
」，於理由欄說明：「上訴人故意對甲女犯乘機性交罪，核係犯
兒童及少年福利法第七十條第一項前段、刑法第二百二十五條第
一項之成年人故意對少年犯乘機性交罪」等語，前後論述一致，
復無判決理由矛盾之違法可言；又鑑定，係以其特別知識，提供
法院參考，且有補充法院認識能力之機能。鑑定人提出之鑑定報
告，屬證據資料之一種，其鑑定過程是否週詳，鑑定結果是否適
當，能否資為判決之基礎資料，仍應由法院綜合全部調查所得，
予以審酌。行政院衛生署○○療養院鑑定書說明：「上訴人於會
談觸及關鍵點，神色防衛，情緒波動，言語遲鈍，相關案情的回
應，其反應明顯迴避，選擇性回答，避重就輕，綜合其個人生活
史及病史，身體檢查及神經學檢查，腦電波及實驗室檢查，心理
測驗及精神狀態檢查，上訴人雖然沒有明顯精神疾患，但其社會
發展及功能，顯示工作不定，人際封閉，乘機犯罪，隱藏事實，
防衛兼完全否認犯行，認其有施以治療之必要。」等情，該鑑定
書係由受囑託之精神醫學醫師何○○及蔡○○以其等醫學專業而
為鑑定，自有其憑信性。原審引用該鑑定書，參酌上訴人係有配
偶之人，對年幼且患有中度智障之甲女乘機性交，危險性不低，
認其有再犯之虞，併予宣告應於刑之執行前，令入相當處所施以
治療，至治癒為止，但最長不得逾三年，亦屬其採證認事職權之
合法行使，仍無不當。上訴意旨，對於原判決究竟如何違背法令
，並未依據卷內資料為具體之指摘，仍執陳詞，對於原判決已詳
為論斷及說明之事項，再為事實上之爭辯，並對原審認事用法之
職權行使，任意指摘，難謂已符合首揭法定上訴要件，其上訴違
背法律上之程式，應予駁回。
據上論結，應依刑事訴訟法第三百九十五條前段，判決如主文。
中    華    民    國  一○○  年    五    月  二十六  日
                      最高法院刑事第八庭
                          審判長法官  花  滿  堂  
                                法官  黃  正  興  
                                法官  洪  昌  宏  
                                法官  徐  昌  錦  
                                法官  王  聰  明  
本件正本證明與原本無異
                                      書  記  官  
中    華    民    國  一○○  年    五    月  二十七  日
                                                     m